【裁判字號】    94,訴,993
【裁判日期】    950331
【裁判案由】    毀損
【裁判全文】
臺灣新竹地方法院刑事判決               94年度訴字第993號
公  訴  人  臺灣新竹地方法院檢察署檢察官
被      告  甲○○
選任辯護人  范光柱律師
被      告  丙○○
            乙○○
上列被告因毀損案件，經檢察官提起公訴（94年度偵字第3906號
），本院判決如下：
    主  文
甲○○、羅吉共同毀壞他人建築物，各處有期徒刑陸月，如易
科罰金，均以佰元折算壹日，均緩刑貳年。
乙○○共同毀壞他人建築物，累犯，處有期徒刑肆月，如易科罰
金，以佰元折算壹日。
    事實及理由
壹、構成犯罪事實：
    甲○○係位於新竹縣新埔鎮○○街文昌祠主任委員，丙○○
    係該文昌祠委員，乙○○則與甲○○、丙○○熟識。緣因上
    開文昌祠與新竹縣新埔鎮農會（下稱農會）就位在文昌祠前
    方之新竹縣新埔鎮○○段678 地號土地及坐落在該土地上之
    農會所有建物產權糾紛纏訟多年均敗訴，無法取得土地興建
    文昌祠牌樓，詎甲○○、丙○○、乙○○明知上開地號土地
    上之建築物係農會所有，因欲興建牌樓，竟共同基於毀壞他
    人建築物的犯罪意思聯絡，由甲○○指示丙○○逕自拆除上
    開農會所有之建築物，丙○○即聯絡乙○○，由乙○○僱用
    不知情之工人陳正發等人，於民國93年12月25日上午5 時30
    分，駕駛2 部怪手拆毀坐落在上開地號土地上之農會所有的
    磚造鐵皮屋建築物1 間（占地面積約95.97 平方公尺）。
貳、認定犯罪事實所根據的證據及理由：
一、被告甲○○、丙○○及乙○○分別於警局詢問時、檢察官偵
    查中之供述，及本院審理訊問時之自白。
二、告訴人即新竹縣新埔鎮農會代表人劉春輝，及告訴代理人路
    春鴻分別於警詢時及偵查中之指訴。
三、證人范德隆、陳正發分別於警詢時及偵查中之證述。
四、文昌祠93年10月2 日第一屆第一次臨時信徒大會會議紀錄1
    份及照片13張可資證明。
五、本院89年度訴字第782 號、90年度訴字第728 號、臺灣高等
    法院91年度上字第280 號民事判決各1 份在卷可證。
、論罪科刑的理由：
一、論罪：
（一）被告甲○○、丙○○及乙○○所為，均係犯刑法第353 條
      第1 項之毀壞他人建築物罪。
（二）共同正犯：被告甲○○、羅吉及乙○○3 人間具有犯意
      聯絡及行為分擔，為共同正犯。
（三）間接正犯：又被告3 人利用不知情之怪手司機陳正發拆除
      系爭房屋，係間接正犯。
（四）刑罰加重事由（累犯）：被告乙○○前曾於89年8 月間，
      因違反區域計畫法案件，經本院於89年10月19日以89年度
      竹簡字第508 號判處有期徒刑3 月，嗣於89年11月5 日確
      定，並於90年5 月14日易科罰金執行完畢等情，有臺灣高
      等法院被告前案紀錄表、刑案資料查註紀錄表各1 份可證
      ，其於5 年以內再犯本件有期徒刑以上之罪，為累犯，應
      依刑法第47條規定，加重其刑度。
（五）刑罰減輕事由（刑法第59條）：查被告乙○○從事挖土機
      工作，僅有國中畢業之教育程度，法律知識不足，受丙○○之指示始僱工拆毀上開系爭建築物，而被告出於認為上
      開地號土地係文昌祠所有，在土地上之建築物應可予以拆
      除的特殊原因，是認被告乙○○在客觀上足以引起一般同
      情，被告犯罪之情狀顯有可憫恕之處，被告乙○○僱工拆
      毀上開建築物罪如科以最低刑度仍嫌過重，爰依刑法第59
      條規定酌量減輕其刑，並依法先加後減之。
三、科刑：
（一）主刑：審酌被告甲○○、丙○○及乙○○未循法定程序逕
      拆除被害人房屋固屬觸法，惟該系爭土地確係文昌祠所有
      亦無疑義，而被告3 人係因文昌祠欲興建牌樓始將非文昌
      祠或其等所有的他人建築物僱工拆毀之犯罪動機、目的、
      手段，被告甲○○、丙○○品行尚稱良好，被告乙○○有
      上開前科，被告3 人之智識程度均不高，以及犯罪後在本
      院訊問時均坦承犯行，且與被害人即農會亦已達成和解，
      有協議書1 份在卷可查，態度均尚稱良好等一切情狀，分
      別量處如主文所示之刑，以資懲儆。
（二）緩刑：查被告甲○○、丙○○前均未曾受有期徒刑以上刑
      之宣告，有臺灣高等法院被告前案紀錄表及刑案資料查註
      紀錄表各2 份附卷可查，其等因一時短於思慮，致觸犯本
      件犯行，經此罪刑宣告之教訓，當知所警惕，且被告2 人
      年紀均逾65歲，相信不會再犯，加以被告2 人均有正當職
      業，犯後亦表悔悟，且與被害人達成和解，已如前述，是
      本院認為前開對其等所宣告之刑，以暫不執行為適當，爰
      併均宣告緩刑2 年，以啟自新。
肆、適用法律依據：
一、程序法方面：刑事訴訟法第299 條第1 項前段。
二、實體法方面：刑法第28條、第353 條第1 項、第47條、第59
    條、第41條第1 項、第74條第1 款，罰金罰鍰提高標準條例
    第1 條前段、第2 條，判決如主文。
本案經檢察官魏廷勳到庭執行職務。
中    華    民    國    95    年    3     月    31    日
                  刑事第四庭法  官  馮俊郎
以上正本證明與原本無異。
如不服本判決，應於判決送達後10日內向本院提出上訴狀（應附
繕本），上訴於臺灣高等法院。
中    華    民    國    95    年    4     月    3     日
                            書記官  鄧雪怡
附錄本案論罪科刑實體法條全文：
＊刑法第353條第1項：(毀壞建築物、礦坑、船艦罪)
毀壞他人建築物、礦坑、船艦或致令不堪用者，處六月以上五年
以下有期徒刑。


司法院資訊處製作；財團法人民間司法改革基金會備份。
